【裁判字號】    92,台上,6432
【裁判日期】    921120
【裁判案由】    違反麻醉藥品管理條例
【裁判全文】
最高法院刑事判決                              九十二年度台上字第六四三二號
    上  訴  人  甲○○
右上訴人因違反麻醉藥品管理條例案件，不服台灣高等法院台中分院中華民國九十年
四月四日第二審更審判決（八十九年度上更(一)字第四三０號，起訴案號：台灣台中地
方法院檢察署八十六年度偵字第二二一五、三八六二、四二七七號），提起上訴，本
院判決如左：
    主  文
原判決撤銷，發回台灣高等法院台中分院。
    理  由
本件原判決撤銷第一審關於上訴人甲○○非法販賣化學合成麻醉藥品部分之科刑判決
，改判論上訴人以連續非法販賣化學合成麻醉藥品，累犯罪，處有期徒刑伍年陸月，
固非無見。
惟查：(一)證據之證明力，固由法院本於確信自由判斷，然證據之本身，如有瑕疵，或
對於待證事實不足以供證明之資料，而事實審仍採為判決基礎，則其自由判斷之職權
行使，即不得謂非逾越範圍。上訴人及證人江兩堯均稱：本件卷附之帳冊（見八十六
年度上訴字第二三五０號卷第四十二頁）係江兩堯所有。如果無訛，則該帳冊內之電
話號碼，應係江兩堯與他人聯絡所用。又該帳冊記載「元＼７入４封= 4000元（新台
幣，下同），元＼７晚上入現金5500元，共入9500元」。如果屬實，則該帳冊所記載
者應係江兩堯於元月七日收入現金九五００元，而非收入麻醉藥品安非他命之帳冊。
實情如何？此攸關上訴人涉犯非法販賣麻醉藥品安非他命犯行有無補強證據，至為重
要。乃原判決未遑詳查慎斷，遽於判決理由內論述「參酌帳冊內所載『000000
0』為魏泓亦之聯絡電話，『0000000』『0000000』則各為陳漢科、
許成彬之聯絡電話，與彼等留存於警訊筆錄之電話號碼相符，揆諸一般常理，倘係江
兩堯將安非他命販賣予被告（上訴人），應無再由被告交付安非他命予江兩堯之可能
，被告此部分之辯解，應無足採，上開帳冊應為江兩堯向被告販入安非他命之帳冊」
（見原判決第四頁第一至五行），資為論處上訴人非法販賣麻醉藥品罪刑之判決基礎
。其取捨證據，自由判斷職權之行使，要難謂於法無違。(二)有罪之判決書，應於理由
內記載對於被告有利之證據不採納之理由，刑事訴訟法第三百十條第二款定有明文。
卷查上訴人於原審供稱：「我有以呼叫器（第000000000號）押了三千元，
我有欠他（江兩堯）錢」（見八十六年度上訴字第二三五０號卷第十七頁背面），於
第三審上訴理由狀辯稱：「上訴人所有第000000000號呼叫器，已於八十六
年元月七日因二、三個月前積欠江兩堯三千元未還，乃質押予江兩堯，迄今仍因上訴
人欠債未還猶未贖回」（見九十年五月四日刑事上訴理由狀第四頁），而證人江兩堯
於原審亦證述：「（問：為何扣押呼叫器？）他（上訴人）欠我錢，呼叫器留下來」
（見上更(一)卷第七十九頁）。如果不虛，則上訴人至遲應於八十六年一月八日未再使
用上開呼叫器。乃原判決未詳細調查，亦未於判決理由內說明不予調查之理由，遽於
事實欄內認定「上訴人……以０五九｜六八二六三六號呼叫器為聯絡工具，先後(一)自
八十五年七月中旬起至八十六年一月十八日止，……連續十次非法販賣安非他命予許
成彬吸用。(二)自八十五年十月間起至八十六年二月八日止，……連續多次非法販賣安
非他命予魏泓亦吸用。(三)自八十五年十月中旬起至八十六年一月十八日止，……連續
三次非法販賣安非他命予陳漢科吸用。(四)自八十五年十月中旬起至八十六年二月間止
，連續二次非法販賣安非他命予江兩堯非法吸用或販賣」，其所認定之事實，顯與卷
內資料不符，並有調查之職責未盡及判決理由不備之違誤。上訴意旨，執以指摘，為
有理由，應認原判決仍有撤銷發回之原因。
據上論結，應依刑事訴訟法第三百九十七條、第四百零一條，判決如主文。
中      華      民      國    九十二    年     十一     月     二十     日
                              最高法院刑事第十庭
                                  審判長法官  呂  潮  澤
                                        法官  白  文  漳
                                        法官  吳  昆  仁
                                        法官  孫  增  同
                                        法官  劉  介  民
      右正本證明與原本無異
                                              書  記  官
中      華      民      國    九十二    年     十一     月    二十五    日


司法院資訊處製作；財團法人民間司法改革基金會備份。
